臺灣臺北地方法院民事裁定　　　　　　　100年度抗字第232號
抗　告　人　郭秀月
相　對　人　米蘭資產管理顧問有限公司
法定代理人　李心瑜
上列當事人間本票裁定事件，抗告人對於民國100年8月8日本院1
00年度司票字第7764號裁定，提起抗告，本院裁定如下：
    主  文
抗告駁回。
抗告程序費用新台幣壹仟元由抗告人負擔。
    理  由
一、相對人於原審聲請意旨略以：伊自第三人亞洲信用管理股份
    有限公司輾轉受讓國產汽車股份有限公司（下稱國產汽車公
    司）對抗告人、陳貴珍、林仲榮之債權，並因此執有抗告人
    與陳貴珍、林仲榮於民國82年7月2日共同簽發之本票1紙（
    下稱系爭本票），金額為新臺幣（下同）350,000 元、付款
    地為臺北市、到期日為85年7 月23日、利息按年息百分之20
    計算，並免除作成拒絕證書。詎到期後經提示僅獲部分付款
    ，尚有167,491 元未獲付款，為此提出系爭本票，聲請裁定
    就上開金額及約定利息准許強制執行等語。原審就系爭本票
    所載其中167,491元及自85年7月23日起至清償日止，按年息
    百分之20計算之利息，准許強制執行在案。
二、抗告意旨略以：（一）抗告人未曾簽發系爭本票。（二）縱
    認簽發，系爭本票之發票日為民國82年7月2日、到期日85年
    7 月23日，相對人遲至100年8月始具狀向原審法院聲請准予
    強制執行，顯已罹於票據法第22條第1項規定3年之短期時效
    ，原裁定准予相對人就系爭本票強制執行之聲請，實有違誤
    云云。
三、按本票執票人依票據法第123 條規定，聲請法院裁定許可對
    發票人強制執行，係屬非訟事件，此項聲請之裁定，及抗告
    法院之裁定，僅依非訟事件程序，以審查強制執行許可與否
    ，並無確定實體上法律關係存否之效力。本票發票人所提之
    時效抗辯，既屬實體法律關係存否之抗辯，抗告法院於該非
    訟程序中自不得審酌，且非訟事件之裁定，得不經言詞辯論
    ，抗告人提出時效抗辯，相對人或亦有時效中斷事由而不及
    主張，有礙其防禦之實施，故抗告法院不得審酌其時效抗辯
    。系爭本票上必要記載事項如已具備，其付款期限並已屆至
    者，則法院裁定准予強制執行，即無不當，抗告法院應裁定
    駁回抗告（臺灣高等法院96年度非抗字第51號、98年度抗字
    第1670 號、99年度非抗字第6號、臺灣高等法院臺南分院98
    年度非抗字第15號裁定參照）。臺灣高等法院暨所屬法院99
    年法律座談會民事類提案第14號可供參照。
四、經查，相對人主張之事實，業於原審提出與所述相符之系爭
    本票為證。原審就系爭本票為形式上之審查後，認其已具備
    本票各記載事項合於票據法第120 條規定，屬有效之本票，
    裁定准許強制執行，並無不合。抗告人雖稱其並未簽發系爭
    本票云云，然系爭本票上已有「郭秀月」之署名，並有印文
    ，抗告人既否認真正，則係關乎系爭本票是否為偽造、系爭
    本票債務是否存在之問題等事項，乃實體法上之爭執，並非
    本件非訟程序所得審究，應由抗告人另提起確認訴訟以資解
    決。抗告人雖又主張系爭本票請求權已罹於3 年時效期間未
    行使而消滅云云。惟相對人已稱其係輾轉取得國產汽車公司
    之債權等語，且消滅時效是否完成或中斷，係採抗辯權發生
    主義，僅債務人於債權人請求時是否得以拒絕給付而已，其
    債權本身仍然存在，此種拒絕給付之抗辯權，仍屬實體法律
    關係之抗辯，兩造就是否有時效中斷事由存在既有爭執，尚
    無自本票外觀形式上為認定，揆諸前揭規定意旨及說明，此
    事由須循實體調查程序予以辨明，亦即抗告人所持時效抗辯
    是否屬實，要為涉及實體法關係之爭議，應循實體訴訟程序
    另謀解決，亦非本件非訟事件程序所得審究。從而，原裁定
    為形式上審查認上開本票確為抗告人所簽發之有效票據，進
    而裁定准予強制執行，即無不當，抗告人以前揭實體事由指
    摘原裁定不當，請求廢棄原裁定，即無理由，應予駁回。
四、據上論結，本件抗告為無理由，依非訟事件法第55條第1 項
    、第2 項、第21條第2項、第24條第1項、第46條，民事訴訟
    法第495條之1第1項、第95條、第78條，裁定如主文。
中    華    民    國  100    年    12    月    9      日
                  民事第八庭  審判長法  官  許純芳
                                    法  官  宣玉華
                                    法  官  黃呈熹
以上正本係照原本作成。
本裁定除以適用法規顯有錯誤為理由，並經本院許可外，不得再
抗告。如提起再抗告，應於收受後10日內委任律師為訴訟代理人
向本院提出再抗告狀。並繳納再抗告費新台幣1,000元。
中    華    民    國  100    年    12    月    9      日
                                    書記官   傅美蓮